【裁判字號】    92,台上,4755
【裁判日期】    920829
【裁判案由】    違反毒品危害防制條例
【裁判全文】
最高法院刑事判決                              九十二年度台上字第四七五五號
    上  訴  人  乙   ○   ○.
                原名甲○○）.
    選任辯護人  黃勝昭律師
右上訴人因違反毒品危害防制條例案件，不服台灣高等法院臺南分院中華民國九十年
三月二十二日第二審判決（八十九年度上訴字第一四一九號，起訴案號：臺灣臺南地
方法院檢察署八十九年度偵字第一八六六號、第二四五一號、八十九年度營偵字第一
八０號），提起上訴，本院判決如左：
    主  文
上訴駁回。
    理  由
按刑事訴訟法第三百七十七條規定，上訴於第三審法院，非以判決違背法令為理由，
不得為之。是提起第三審上訴，應以原判決違背法令為理由，係屬法定要件。如果上
訴理由狀並未依據卷內訴訟資料，具體指摘原判決不適用何種法則或如何適用不當，
或所指摘原判決違法情事，顯與法律規定得為第三審上訴理由之違法情形，不相適合
時，均應認其上訴為違背法律上之程式，予以駁回。本件原判決撤銷第一審不當之科
刑判決，改判仍論處上訴人乙○○（原名甲○○，民國九十一年七月三十日更名）連
續販賣第二級毒品罪刑（處有期徒刑八年）。上訴人之上訴意旨略稱：（一）證人陳
世源於警訊中供稱：「八十八年九月中旬開始向被告（指上訴人）購買安非他命，均
以0000000000號行動電話與被告連絡」，惟據該門號行動電話申請書所載
，該行動電話自八十八年十月二十五日始開始使用，陳世源上開供述，顯與卷內證據
資料不符。又陳世源在偵查中供稱：「（問：你何時開始買？）八十八年九月中旬起
，買七、八次，有時一千元（新臺幣，下同），買了二次，而二千元的買過四次，三
千元的買過一次」，與其在第一審證稱：「（問：向被告買過安非他命？）前後八次
，三千元的一次，二千元的三次，餘為一千」，顯非一致。另其供稱：「我是和吳南
毅一起買安非他命的」、「有時和吳南毅一起買安非他命」、「有時是我和吳南毅一
起買的，有時是我先買回來，再和吳一起吸食」、「是我和吳南毅一同出錢，再向甲
○○買安非他命」，亦與其前開證述，相互牴觸。足認陳世源在其本人涉犯非法販賣
安非他命之刑事案件中，將其販賣安非他命予吳南毅之犯行，誆稱係與吳南毅一同向
上訴人購買，冀圖藉此卸責，其供稱係與吳南毅一同向上訴人購買安非他命，造成上
訴人在陳世源被訴非法販賣安非他命案內，經臺灣臺南地方法院認定係與陳世源共同
販賣安非他命予吳南毅。又依卷附0000000000號行動電話申請書所載，該
門號行動電話自八十八年十月二十五日始由上訴人申請使用。則陳世源證稱：「（問
：第三次是否以000000000號在光復路買三千元，於十月上旬買的？）是的
」，即與上引行動電話申請書記載之該門號行動電話上訴人開始使用之日期，及原判
決事實認定上訴人自八十八年十月二十五日起始使用0000000000號行動電
話，明顯不符。原審未依上訴人之聲請傳訊證人陳世源，又未於判決理由內說明不予
傳喚調查之理由，即逕採納陳世源之供述作為判決之基礎，自有應於審判期日調查之
證據未予調查及事實、理由矛盾之違誤。（二）證人陳世源、吳南毅在警訊及偵審中
，就吳南毅認識上訴人之經過、渠二人於八十八年十月間一同吸食安非他命時上訴人
曾否在場等事實，所為之供述，並不相同，另陳世源對於其向上訴人購買安非他命之
金額、吳南毅就其向上訴人購買安非他命之日期，所為之證述，前後亦非一致，足見
渠二人之供述，有相當嚴重之瑕疵，自不足以為不利於上訴人之認定，原審未傳訊陳
世源與上訴人當庭對質，僅以：「購買安非他命者通常係視需要使用時個人經濟能力
以定購買金額，此為吾人日常生活所知之常識。故陳世源供述有上開不符之情形，應
屬正常」臆斷之詞，說明上訴人所辯不足採信，實與證據法則有違，自有未盡調查能
事及適用法則不當之違法。（三）「吸用或販賣安非他命之人，如供出安非他命來源
因而破獲者，既得邀減刑之寬典，其就麻醉藥品來源所為之供述，虛偽之危險性較高
，為擔保其真實性，自須相當之補強證據，始能採為論罪之依據」，則陳世源供述上
訴人販賣安非他命予伊，與其能否邀減刑寬典，息息相關，立場顯難期公正，專憑其
證言認定上訴人販賣安非他命，顯然於法未合。（四）證人吳南毅在警局初訊中係供
稱：伊持有之安非他命係代綽號「大哥」者送往臺南縣新營市政府途中為警查獲。其
後隨即改稱係向「大哥」之人所購買。嗣在原審又稱：「（問：你有無向甲○○買過
毒品？）沒有，我是向一個綽號董仔的人買的，因為那時候我在押，會怕出不來，所
以才這樣講（指在警局複訊及偵查中供述向上訴人購買安非他命）」，則吳南毅已供
稱其警局複訊筆錄所供不實，而上訴人從無「大哥」或「董仔」的綽號，陳世源亦供
稱：「綽號大哥之人我不知道是誰」，足認吳南毅在警局複訊中所指販賣安非他命予
伊之「大哥」，絕非上訴人，原判決不採納前開有利於上訴人之證據，未說明理由
，又未依職權查證前開有利於上訴人之證據是否真實，竟認定吳南毅翻異前供，係為
迴護上訴人，顯有理由不備之違法。（五）原判決事實欄既載明「警方於八十八年十
二月二日十三時廿分持檢察官簽發之搜索票，前往甲○○住處二樓置衣間之衣服內，
當場扣得毒品安非他命一包（淨重０‧二二公克，包裝重一‧二二公克）」，惟於理
由內又稱：「扣案之安非他命經鑑定，確係第二級毒品安非他命淨重０‧二二公克
、包裝重一‧四四公克，有法務部調查局檢驗通知書附於本院卷內可考」，顯見原判
決事實欄就扣案安非他命包裝重量之認定，與理由說明，不相一致，有判決理由矛盾
之違法。（六）原判決理由說明係以：「被告（指上訴人）自承八十八年間使用00
00000000及0000000000號，其中八十八年十月廿五日起，使用0
000000000號，另一支0000000000號電話則停話（本院八十九年
十一月十六日訊問筆錄、八十八年營偵字第一八一四號卷第四九頁）」，作為證人陳
世源供述可採之依據。惟原審八十九年十一月十六日訊問筆錄及八十八年度營偵字第
一八一四號卷第四九頁偵查筆錄內關於上訴人之供述乃記載：「000000000
0號，使用自八十六年十二月初至八十八年九月間，用至九月底」、「000000
0000號自八十八年四月間至八十八年九月間使用，大約使用至九月底」，其內容
顯與原判決上引理由說明不同，原判決有證據上理由矛盾之違法。（七）陳世源、吳
南毅指述上訴人所駕駛之白色豐田自用小客車，並非上訴人所有，原審未予調查，於
法有違。（八）警方於八十八年十二月二日十三時二十分持檢察官簽發之搜索票，前
往上訴人住處，雖在其二樓置衣間之衣服內查獲安非他命一包（淨重０‧二二公克）
，惟上訴人之妻林惠玲已證稱：「未見被告穿過」，而一般從事販賣安非他命之人，
必備有大量之安非他命及用以秤重之天秤與分裝用之夾鏈袋等工具，但警方前往上訴
人住處搜索，並未查獲上開物品，而鈞院八十九年台上字第二一八號判決復謂：「原
審認本件並未扣得被告所有足供販賣之大量安非他命，或分裝、秤量安非他命之工具
，無從佐證證人陳世國在警訊及偵查中之指證與事實相符。而不採該證人先後歧異之
證言，作為認定被告犯罪之依據，尚難謂有違經驗法則與論理法則」。則原判決僅以
吳南毅、陳世源有重大瑕疵之證言，作為認定上訴人連續販賣安非他命之證據資料，
顯然有違經驗法則及論理法則。又該小包安非他命係在上訴人住處儲藏室內之衣服口
袋中搜得，林惠玲既稱未見上訴人穿過那件衣服，上訴人復堅決否認該包安非他命為
其所有，則該包安非他命可能係上訴人友人以前吸食安非他命後留下之殘渣，自不能
僅憑該包安非他命遽爾認定上訴人曾販賣安非他命，原審就上訴人此一有利之主張，
不予採信，判決內未說明不採納之理由，顯屬判決理由不備云云。
惟查原判決依憑證人吳南毅在警訊及偵查中指證於八十八年十月三十一日，在臺南縣
佳里鎮廣萌批發廣場，向上訴人以二千元買入一包安非他命暨在第一審仍當庭指證係
上訴人販賣安非他命予伊、證人陳世源於八十九年一月二十日偵查中之證述及其涉犯
之販賣安非他命罪，經臺灣臺南地方法院論處罪刑後，在第一審仍指證上訴人連續販
賣安非他命予伊、上訴人供認於八十八年間使用0000000000號、0000
000000號行動電話，其中八十八年十月二十五日起使用0000000000
號行動電話，另一支0000000000號則停話等語、卷附赴上訴人住處搜索之
現場照片六幀、搜索扣押筆錄一份、法務部調查局鑑驗通知書及扣案淨重零點二二公
克，包裝重一點四四公克之安非他命一小包等證據資料，認定上訴人有其事實欄所載
之犯行，已於理由內詳敘其調查證據之結果及取捨證據認定之理由。並就上訴人否認
犯罪之辯解及證人吳南毅翻異前供，於原審所為有利於上訴人之證述，認俱非可採，
一一予以指駁。復列舉理由，說明關於陳世源向上訴人購買安非他命次數及金額之證
述，以其在八十九年一月二十日偵查中所證者，較為可採。就形式上觀察，原判決並
無未盡證據調查能事、理由不備、理由矛盾、採證違背證據法則、適用法則不當等違
背法令之情形。上訴意旨（三）執原判決專憑陳世源為獲減刑寬典之供述，作為判決
上訴人有罪之基礎，指摘原判決採證違法；上訴意旨（四）執原判決已詳細敘明不予
採納之吳南毅在原審之證述，指摘原判決未說明該項有利證據不予採納之理由；上訴
意旨（八）執原判決僅憑扣案之一包安非他命，即認定上訴人有販賣安非他命之犯行
，均非依據卷內證據資料而為主張。至於證人之陳述有部分前後不符，或相互間有所
歧異時，究竟何者為可採，法院原得綜合其調查證據之結果，本諸自由心證予以斟酌
，非謂一有不符或矛盾，即應認其全部均為不可採信；尤其關於行為動機、手段、經
過及結果等細節方面，證人就基本事實之陳述，若果與真實性無礙時，即非不得予以
採信。依原判決事實認定及理由說明，上訴人於八十八年九月間至同年十月二十四日
止，係使用0000000000號行動電話；於八十八年十月二十五日至同年十一
月二日，則使用0000000000號行動電話與陳世源聯絡售賣安非他命之事，
則陳世源在警局初訊中供稱：「八十八年九月中旬開始向被告（指上訴人）購買安非
他命，均以0000000000號行動電話與被告連絡」，顯為原判決所不採。至
於其在偵審中就上訴人售賣安非他命予伊之金額、次數所為之證述，雖有不同，然原
判決已列舉理由，說明以其在八十九年一月二十日偵查中所證者，較為可採。而陳世
源在第一審供稱：「我是和吳南毅一起買安非他命的」、「有時和吳南毅一起買安非
他命」、「有時是我和吳南毅一起買的，有時是我先買回來，再和吳一起吸食」、「
是我和吳南毅一同出錢，再向甲○○買安非他命」，原判決亦說明：「陳世源曾供稱
伊與吳南毅一起向被告買安非他命，然由陳世源出面買受者為七次，吳南毅出面買受
者一次，已如前述。其中陳世源出面買受者，是否有吳南毅之出資，係陳、吳二人內
部分擔，與被告販賣犯行無涉」。上訴意旨（一）或執原判決不採納之陳世源供述，
或以原判決理由內已詳予說明之事項，指摘原判決未盡證據調查能事及理由不備；上
訴意旨（二）對原判決理由內已詳細說明之事項，仍執陳詞，就事實審法院證據取捨
自由判斷職權之合法行使，再為單純事實上爭執；俱不足以辨識原判決已具備違背法
令之形式要件。再者上訴人之選任辯護人於原審雖聲請傳喚於偵查及第一審已一再到
庭作證之陳世源再次作證，惟原審審判長於審判期日諭知證據調查完畢開始辯論前，
詢問上訴人及其選任辯護人：「尚有何證據請求調查﹖」，渠等皆答稱：「沒有」（
見原審卷第一００頁），上訴意旨（一）、（二）至法律審之本院，另執原審未再傳
訊陳世源到庭作證、對質，指摘原判決未盡證據調查能事，自非依據卷內資料而為主
張。再依卷附法務部調查局九十一年一月十五日（９０）陸（一）00000000
號檢驗通知書所載：「送驗結晶經檢驗結果係第二級毒品安非他命淨重０‧二二公克
、包裝重一‧四四公克」，則原判決事實認定：「警方於八十八年十二月二日十三時
廿分持檢察官簽發之搜索票，前往甲○○住處二樓置衣間之衣服內，當場扣得毒品安
非他命一包（淨重０‧二二公克，包裝重一‧二二公克）」，雖與其理由說明：「扣
案之安非他命經鑑定，確係第二級毒品安非他命淨重０‧二二公克、包裝重一‧四四
公克」及上引法務部調查局檢驗通知書之記載，不相符合。惟該事實欄認定之查獲安
非他命既係扣案之安非他命一包，而原判決主文內亦係諭知：「扣案安非他命一包（
淨重零點二二公克）沒收銷燬之；包裝重一點四四公克沒收」，則該包裝重量之誤載
，顯不足以影響原判決之沒收宣告及事後之執行，原判決事實欄關於扣案安非他命包
裝重量之誤載，乃於判決顯無影響之文字誤寫，並非理由矛盾。上訴意旨（五）執此
指摘原判決理由矛盾，顯屬誤會。又原審八十九年十一月十六日訊問筆錄及八十八年
度營偵字第一八一四號卷第四九頁偵查筆錄內關於上訴人之供述係記載：「0000
000000號，使用自八十六年十二月初至八十八年九月間，用至九月底」、「（
問：為何要申請二支電話？）本來０九三二那支快停掉了，後來又申請０九二九這支
」、「（問；你在八十八年間使用幾支行動電話？）兩支」，則原判決依憑上訴人前
開0000000000號行動電話快停話了，所以再申請另支000000000
0號行動電話之供述，認定上訴人供認：「八十八年間使用0000000000及
0000000000號行動電話，其中八十八年十月二十五日起，使用00000
00000號行動電話，另一支0000000000號電話則停話」，與前開上訴
人筆錄之內容，並無明顯不符。至於上訴人在同次偵查中雖又供稱：「000000
0000號自八十八年四月間至八十八年九月間使用，大約使用至九月底」，惟該門
號行動電話係上訴人於八十八年十月二十五日始申請使用，有泛亞電信用戶申請書影
本在卷可按（見學警刑字第一八八四號卷內），上訴人前開供述，顯與事實不符，上
訴意旨（六）猶執其顯與事實不符之前開供述，指摘原判決有證據上理由矛盾之違法
，自非合法之第三審上訴理由。次查原判決乃依憑吳南毅指證上訴人用以聯絡販售安
非他命之行動電話號碼及所駕車輛為白色豐田自用小客車，與陳世源證述者相同，說
明吳南毅、陳世源二人不利於上訴人之指證，應可採信。則該輛白色豐田自用小客車
是否屬上訴人所有，與原判決所為之證據論斷無關，原審就無關於判決結果之上開證
據，未予調查，自未違法。上訴意旨（七）執此指摘原判決違法，並非合法。又毒品
危害防制條例第十八條第一項前段：「查獲之毒品，不問屬於犯人與否，均沒收銷燬
之」之規定，乃刑法第三十八條第一項第一款之特別規定，此所稱「查獲」之毒品，
係指有罪判決書於事實欄內，已經認定為被告有罪事實之毒品，即足當之，不以仍屬
於被告所有者為限。原判決依憑前述證據資料，認定上訴人有連續販賣安非他命毒品
之犯行，而就扣案證物（即警方在上訴人住處搜得之一包安非他命），依上開法條規
定，併為沒收銷燬之宣告，於法無違。至於警方雖未在上訴人住處查獲大量之安非他
命及用以秤重之天秤、分裝用之夾鏈袋等工具，惟上訴人被訴販賣第二級毒品之罪名
能否成立，並不以警方曾在上訴人住處查獲大量之安非他命及用以秤重之天秤、分裝
用之夾鏈袋為絕對必要，原判決綜合其調證據之結果，以上述卷內證據資料，相互印
證，認定上訴人被訴連續販賣第二級毒品之犯行，事證明確，予以論罪科刑，核屬事
實審法院無違於證據法則之採證認事自由判斷職權之合法行使，並未違法。上訴意旨
（八）另又就此再為單純事實上爭辯，自非適法之第三審上訴理由。至於本院八十九
年台上字第二一八號判決要旨乃論述：「原審認本件並未扣得被告所有足供販賣之大
量安非他命，或分裝、秤量安非他命之工具，無從佐證證人陳世國在警訊及偵查中之
指證與事實相符。而不採該證人先後歧異之證言，作為認定被告犯罪之依據，尚難謂
有違經驗法則與論理法則」，此與本案情形不同（本案有吳南毅、陳世源二位證人之
證言，可相互印證，且渠等就上訴人販賣安非他命基本事實之證述，前後尚非完全不
符），要難比附援引。綜上所論，本件上訴違背法律上之程式，應予駁回。又本院為
法律審，上訴人提出之泛亞電信用戶申請書影本及臺灣臺南地方法院八十九年度訴字
第七五二號刑事判決影本，均無從斟酌，附此敘明。
據上論結，應依刑事訴訟法第三百九十五條前段，判決如主文。
中      華      民      國    九十二    年      八      月    二十九    日
                              最高法院刑事第一庭
                                  審判長法官  施  文  仁
                                        法官  林  永  茂
                                        法官  蕭  仰  歸
                                        法官  賴  忠  星
                                        法官  張  清  埤
      右正本證明與原本無異
                                              書  記  官
中      華      民      國    九十二    年      九      月      四      日


司法院資訊處製作；財團法人民間司法改革基金會備份。
